臺灣彰化地方法院刑事判決　　　　　　 100年度訴字第1415號
公　訴　人　臺灣彰化地方法院檢察署檢察官
被　　　告　邱麗玉
上列被告因違反毒品危害防制條例，經檢察官提起公訴（100年
度毒偵字第1991號），被告於準備程序就被訴事實，為有罪陳述
，本院合議庭裁定由受命法官以簡式審判程序審理，判決如下:
    主  文
邱麗玉施用第一級毒品，累犯，處有期徒刑拾月。又施用第二級
毒品，累犯，處有期徒刑參月。應執行有期徒刑壹年。
    犯罪事實
一、邱麗玉前於民國90年間，因施用毒品案，經本院以90年度毒
    聲字第3733號刑事裁定送觀察、勒戒後，因認無繼續施用毒
    品之傾向，於90年10月29日執行完畢釋放，並由臺灣彰化地
    方法院檢察署檢察官以90年度毒偵字第4043、4249號為不起
    訴處分確定（初犯）。又於初次觀察、勒戒執行完畢釋放後
    5年內之93年間，再因連續施用第一級毒品案，於94年1月12
    日，經本院以93年度訴字第1002號刑事判決判處有期徒刑8
    月確定（二犯，第1案）；因連續施用第一級毒品案，於94
    年10月3日，經本院以94年度訴字第1117號刑事判決判處有
    期徒刑9月確定（三犯、第2案），上開分別確定之第1、2案
    經送監接續執行，於95年7月7日縮短刑期假釋付保護管束出
    監，復於保護管束期間內之95年間，因施用第一級毒品案，
    經撤銷前開假釋，並執行殘刑有期徒刑3月2日，於96年4月4
    日因縮刑期滿執行完畢。而前揭於95年間之施用第一級毒品
    案，於96年2月26日，經本院以95年度訴字第1921號刑事判
    決判處有期徒刑10月確定，嗣經本院以96年度聲減字第894
    號刑事裁定減刑為有期徒刑5月確定，經送監執行，於96年
    11 月4日縮刑期滿執行完畢。詎仍不知悔改，復基於施用第
    一級毒品海洛因之犯意，於100年8月11日下午1時許，在彰
    化縣員林鎮某遊戲場廁所內，以將海洛因摻水混合後經由針
    筒注射手臂血管之方式，施用第一級毒品海洛因1次；另基
    於施用第二級毒品甲基安非他命犯意，於100年8月10日晚上
    8 時許，在其某友人位於彰化縣員林鎮住處，以將甲基安非
    他命置入玻璃球內以火燒烤後吸食其煙霧之方式，施用第二
    級毒品甲基安非他命1次。嗣於100年8月11日下午5時許，因
    係毒品列管人口，為警依法調驗而採集其尿液送驗，結果呈
    嗎啡、可待因、安非他命及甲基安非他命陽性反應，始知悉
    上情。
二、案經彰化縣警察局溪湖分局報告臺灣彰化地方法院檢察署檢
    察官偵查起訴。
    理  由
一、被告邱麗玉於本院準備程序中，就上揭犯罪事實均為有罪之
    陳述，且所犯係死刑、無期徒刑、最輕本刑為3年以上有期
    徒刑以外之罪，經本院合議庭依刑事訴訟法第273條之1第1
    項之規定，裁定由受命法官1人獨任進行簡式審判程序，先
    予敘明。
二、上開犯罪事實，業據被告邱麗玉於本院準備程序及審理時自
    白不諱，且被告之尿液經警採集後送驗，復呈安非他命、甲
    基安非他命、可待因及嗎啡陽性反應，有彰化縣警察局溪湖
    分局委託檢驗尿液代號與真實姓名對照認證單及附詮昕科技
    股份有限公司100年8月29日濫用藥物尿液檢驗報告附卷足稽
    ，被告自白與事實相符，得作為不利被告認定依據，事證明
    確，應依法論科。
三、按施用第一、二級毒品為犯罪行為，毒品危害防制條例第10
    條第1項及第2項各定有處罰明文。故施用該毒品者，依前揭
    規定本應科以刑罰，惟基於施用毒品之人，兼有病患屬性，
    乃於刑事政策上對合於一定條件之施用者，依同條例第20條
    、第23條之規定，施以觀察、勒戒及強制戒治之治療，期以
    保安處分替代刑罰，戒斷其身、心癮。嗣因其程序過於繁雜
    ，上揭條例於民國92年7月9日修正公布，自93年1月9日施行
    ，將該條例第20條、第23條之保安處分程序，單純區分為「
    初犯」、「五年內再犯」及「五年後再犯」三種；依其立法
    理由之說明：「初犯」，經觀察、勒戒或強制戒治後，應為
    不起訴處分或不付審理之裁定；經觀察、勒戒或強制戒治執
    行完畢釋放後，「五年內再犯」者，因其再犯率甚高，原實
    施之觀察、勒戒及強制戒治既已無法收其實效，爰依法追訴
    或裁定交付審理。至於經觀察、勒戒或強制戒治執行完畢釋
    放後，「五年後再犯」者，前所實施之觀察、勒戒或強制戒
    治已足以遮斷其施用毒品之毒癮，為期自新及協助其斷除毒
    癮，仍適用「初犯」規定，先經觀察、勒戒或強制戒治之程
    序。從而依修正後之規定，僅限於「初犯」及「五年後再犯
    」二種情形，始應先經觀察、勒戒或強制戒治程序，不能逕
    行起訴，亦即設為施用毒品罪起訴條件之限制。但倘被告於
    五年內已再犯，經依法再為保安處分或追訴處罰者，縱其第
    三次（或第三次以上）施用毒品之時間，在初犯之保安處分
    執行完畢釋放後五年以後，即非屬「五年後再犯」之情形，
    且因前有「五年內再犯」情形，顯見其再犯率甚高，原實施
    之保安處分無法收其實效，毋庸仍予寬典處遇，而應依該條
    例第10條逕予刑罰制裁（最高法院99年台非字第277號判決
    參照，同旨見最高法院99年台上字第5726號、98年台非字第
    240、12號、98年台上字第7296號、97年台非字第540、406
    、342號判決），本件被告前於90年間，因施用毒品案，經
    本院以90年度毒聲字第3733號刑事裁定送觀察、勒戒後，因
    認無繼續施用毒品之傾向，於90年10月29日執行完畢釋放，
    並由臺灣彰化地方法院檢察署檢察官以90年度毒偵字第4043
    、4249號為不起訴處分確定（初犯）。又於初次觀察、勒戒
    執行完畢釋放後5年內之93年間，再因連續施用第一級毒品
    案，於94年1月12日，經本院以93年度訴字第1002號刑事判
    決判處有期徒刑8月確定（二犯）之事實，有臺灣高等法院
    被告在監在押全國紀錄表及臺灣高等法院被告前案紀錄表足
    稽，顯見被告並非於初次觀察、勒戒執行完畢後5年內均無
    任何施用毒品之犯行，且其既已於初次觀察、勒戒執行完畢
    釋放後5年內，再犯施用毒品之罪，經追訴處罰，其已符合
    毒品危害防制條例第23條第2項所定之追訴要件，揆諸前開
    毒品危害防制條例條文及說明，被告所為本件施用第一、二
    級毒品罪行，即無「五年後再犯」規定之適用，自毋須再重
    新施予觀察、勒戒或強制戒制之處遇程序，而應直接訴追處
    罰。
四、核被告邱麗玉所為，係犯毒品危害防制條例第10條第1、2項
    之施用第一、二級毒品罪。被告為供施用各該毒品而分別持
    有各該毒品之低度行為，應為其施用之高度行為所吸收，不
    另論罪。被告所犯上揭施用第一、二級毒品犯行，犯意各別
    ，犯罪構成要件不同，應分論併罰。被告前因施用第一級毒
    品案，於96年2月26日，經本院以95年度訴字第1921號刑事
    判決判處有期徒刑10月確定，嗣經本院以96年度聲減字第89
    4號刑事裁定減刑為有期徒刑5月確定，經送監執行，於96年
    11月4日縮刑期滿執行完畢之事實，有臺灣高等法院被告前
    案紀錄表足稽，其於有期徒刑執行完畢5年內，故意再犯本
    件有期徒刑以上刑之罪，均為累犯，應加重其刑。爰審酌被
    告曾因施用毒品經送觀察、勒戒，仍未知警惕，再犯本案之
    罪，足見其雖經觀察、勒戒之治療程序，仍未徹底戒除惡習
    遠離毒害，顯未能善體國家設置觀察、勒戒及戒治機構，協
    助毒品施用者戒除毒害之良法美意，雖其施用毒品本質上係
    戕害自身健康之行為，尚未嚴重破壞社會秩序或侵害他人權
    益，暨其犯罪之動機、目的、所生危害及犯罪後坦承犯行，
    犯後態度良好等一切情狀，量處如主文所示之刑，並定應執
    行刑，以資懲儆。
據上論斷，應依刑事訴訟法第第273條之1第1項、第299條第1項
前段，毒品危害防制條例第10條第1項、第2項，刑法第11條前段
、第47條第1項、第51條第5款，判決如主文。
本案經檢察官陳顗安到庭執行職務。
中    華    民    國   100    年    12    月    2     日
                  刑事第四庭          法  官  陳義忠
以上正本證明與原本無異。
如不服本判決應於收受判決後10日內向本院提出上訴書狀，並應
敘述具體理由；其未敘述上訴理由者，應於上訴期間屆滿後20日
內向本院補提理由書（均須按他造當事人之人數附繕本）「切勿
逕送上級法院」。
中    華    民    國   100    年    12    月    2     日
                                      書記官  吳曉玟
附錄本案論罪科刑法條全文：
毒品危害防制條例第10條
施用第一級毒品者，處 6 月以上 5 年以下有期徒刑。
施用第二級毒品者，處 3 年以下有期徒刑。